最高法院刑事判決　　　　　　　　　　　　　　　八十六年度台上字第三三二三號
　　上　訴　人　台灣高等法院檢察署檢察官
　　被　　　告　甲○○　男　　.
　　選任辯護人　黃陽壽律師
　　　　　　　　吳妙白律師
右上訴人因被告殺人案件，不服台灣高等法院中華民國八十五年六月十九日第二審判
決（八十四年度上訴字第六九五八號，起訴案號：台灣板橋地方法院檢察署八十三年
度偵字第一三三○三號），提起上訴，本院判決如左：
    主  文
原判決撤銷，發回台灣高等法院。
    理  由
本件原判決以公訴意旨略以：被告甲○○與呂香蓉係夫妻，因呂女懷疑被告有外遇致
生感情不睦，時有爭執。民國八十三年五月十一日十三時許，呂女在台北縣五股鄉住
家，因客戶催促被告儘速送貨而予叮嚀，詎被告心生不滿而與呂女發生爭吵，竟萌殺
意，至廚房持水果刀一把，朝呂女肚臍上方約一‧五×○‧三公分處斜刺入其腹腔內
，嗣生悔意而將刀拔出並將呂女送往三重市祐民醫院急救，呂女終因遭刺傷腸間繫膜
後腹膜之刀刺創一處，腹腔內積血約二千五百ＣＣ，脾貧血萎縮三分之一，心臟、肺
胰等失血，不治死亡。因認被告甲○○涉犯刑法第二百七十一條第一項殺人罪嫌。惟
審理結果，認無直接積極證據證明被告有殺妻犯行，因而撤銷第一審對被告論處殺人
罪刑之判決，改判諭知被告無罪，固非無見。
惟按審理事實之法院，對於被告之犯罪，應從各方面詳予調查，以期發現真實，苟非
調查之途徑已窮，而被告之犯罪嫌疑仍屬不能證明，要難遽為無罪之判決。經查：(一)
、原判決依據國立台灣大學醫學院病理學研究中心函附法醫學回覆書指明「刀傷的方
向可以為慣用右手的死者自為，或慣用左手者（他人）由死者前方刺殺，或是慣用右
手者自死者後方或側方刺之也有可能，因身體前傾由前方意外插入」，而以死者呂香
蓉係慣用右手之人，且身高僅一五○公分立姿傷口位置低於廚房流理台面，如當時由
被告持刀前有流理台擋住似無法自死者背後刺殺，反而可推測死者持刀不慎站立不穩
身體前傾由前方意外插入云云，為認定被告無殺害其妻理由之一。然原審對於被告用
手習慣如何﹖有無持刀自死者側方刺殺之可能。死者是否確係面對流理台前站立，而
非側立於流理台邊被刺傷﹖等事項詳予調查說明，自有未盡調查能事及判決理由不備
之違誤。(二)、被告對於其如何發現死者受傷一節前後供述反覆不一，先則陳稱：聽到
有人倒地之聲音，跑進去看，其妻已倒地。（見相驗案卷第九頁背面）；繼而供稱：
「我聽到坐下的聲音就進去了，進去看她坐在地上，地上有支刀子，……就抱她就醫
。」、「我聽到廚房有聲音，是坐下去的聲音，我跑進去看她軟軟的倚在廚具旁的地
上，我馬上送她去醫院，在她的右前方有一把刀，……」（見一審卷(一)八十三年十一
月七日訊問筆錄，未編頁數，卷(二)第十三頁）嗣又改稱：「……聽到廚房有人叫，我
進去看到她坐在地上，刀子在地上旁邊，……」（見同上卷(二)第八十八頁背面）等語
，原審就被告以上之供詞，何以反覆不一﹖且依驗斷書所載死者下腹部刺傷深達九公
分，如照原審推測係死者站立不穩身體前傾由前方意外插入，是否可能插入如此之深
﹖又如死者係自戕，軟軟倚在廚具旁地上，是否有力量將刀拔出放在地上﹖等事項，
均未加以調查說明，亦有可議。(三)、依被告於偵查中所供：「（你當天送你太太至醫
院時，她神智還清楚﹖）當時還清楚，我還找隔鄰人來幫忙送醫，在醫院時已神智不
清。」等語（見偵查卷第廿二頁），死者於隔鄰人來幫忙送醫時，似神智尚還清楚，
但證人陳志輝在第一審中證稱其祇聽到被告講話而已，死者在車上已昏迷等情（見一
審卷(一)八十三年十一月七日訊問筆錄），互不相符。則對於死者如何被送上車至醫院
﹖上車前之神智如何﹖被告在車內對於昏迷中之死者縱有說「我這麼愛你，你還這樣
」之語，是否真情之流露，而無殺死者之動機﹖原審未切實查明斟酌，遽採為被告有
利之證據，尚嫌速斷。(四)、依死者之父呂理用於偵查中所述：「甲○○常打我女兒」
、「前陣子我女兒回家滿身是傷，我們叫她離婚，我女兒的離婚條件是甲○○的房子
歸我女兒，但她向我太太借之錢要全數歸還，且向我大女兒標的會要繳清，過一星期
後，甲○○即帶其父兄到我們家，說要和好，把我女兒接回去，過了十幾天，我女兒
呂香蓉打電話給我大女兒說甲○○叫她要把房（子）賣掉，但我女兒不肯，之後十多
天即發生此事，所以我們懷疑他是謀財害命，且當天我們到他家時，家裡無一絲血跡
，刀子也很乾淨，放在桌子上，顯然他已清理過現場。」等語（見偵查卷第十七頁）
，如果屬實，則被告與死者平日之感情，並非和睦，而雙方既有爭議離婚條件及房屋
歸屬問題，被告有無與死者再發生口角一時氣憤及藉故行兇之可能。亦均有深入調查
之必要。且依承辦警員林慶章在偵訊中所稱其看到之刀子係被告送至派出所，已清洗
過，很乾淨，現場勘查時，已很乾淨等情（見偵查卷第十九頁背面），與呂理用所述
案發後到被告處所見情形相符。則對於被告於案後未經檢警勘查，何以即行清理現場
，洗淨刀器等證物，非無加以究明之必要。原審未就以上各項，攸關被告有無殺害其
妻之犯行，詳細調查，遽行判決，自有違誤。檢察官上訴意旨，指摘原判決不當，非
無理由，應認有發回更審之原因。
據上論結，應依刑事訴訟法第三百九十七條、第四百零一條，判決如主文。
中      華      民      國    八十六    年      六      月      五      日
                              最高法院刑事第三庭
                                  審判長法官  蔡  詩  文
                                        法官  張  吉  賓
                                        法官  莊  登  照
                                        法官  洪  明  輝
                                        法官  蔡  清  遊
      右正本證明與原本無異
                                              書  記  官
中      華      民      國    八十六    年      六      月      十六    日
                                                                      Ｑ
